【裁判字號】    99,易,959
【裁判日期】    991029
【裁判案由】    違反毒品危害防制條例
【裁判全文】
臺灣彰化地方法院刑事判決               99年度易字第959號
公  訴  人  臺灣彰化地方法院檢察署檢察官
被      告  甲○○
上列被告因違反毒品危害防制條例案件，經檢察官提起公訴（99
年度毒偵字第1187號），本院判決如下：
    主  文
甲○○施用第二級毒品，處有期徒刑陸月，如易科罰金，以
新臺幣貳仟元折算壹日。
    事  實
一、甲○○前曾於民國89年間因殺人、毒品案件，經臺灣高等法
    院臺中分院及本院分別判處有期徒刑12年、6月確定，毒品
    罪部分嗣經減刑為有期徒刑3月，上開案件經定執行刑為有
    期徒刑12年1月，於89年11月7日入監執行，於96年4月2日縮
    短刑期假釋出監，假釋期間付保護管束，尚在假釋期間內（
    縮刑期滿日為100年10月3日）。復因施用毒品案件，經本院
    裁定送觀察、勒戒後，評定有繼續施用毒品之傾向，經本院
    裁定送強制戒治後，經戒治處所評定合格，認無繼續戒治之
    必要，甫於98年8月24日強制戒治執行完畢釋放，並由臺灣
    彰化地方法院檢察署檢察官以98年度戒毒偵字第333號為不
    起訴處分。詎仍不思悔改，復基於施用第二級毒品之犯意，
    於99年5月31日下午3時28分許回溯96小時內某時，在不詳地
    點，以不詳方式施用第二級毒品甲基安非他命1次。嗣因其
    受保護管束，於99年5月31日下午3時28分許，至臺灣彰化地
    方法院檢察署採尿室接受採尿送驗，結果呈甲基安非他命陽
    性反應，始悉上情。
二、案經臺灣彰化地方法院檢察署檢察官主動簽分偵查起訴。
    理  由
一、本案被告甲○○所犯係屬刑事訴訟法第376條第1款所列之最
    重本刑為3年以下有期徒刑、拘役或專科罰金之罪，本院爰
    依同法第284條之1之規定行獨任審判。
二、按被告以外之人（包括證人、鑑定人、告訴人、被害人及共
    同被告等）於審判外之陳述雖不符刑事訴訟法第159條之1至
    之4等四條之規定，而經當事人於審判程序同意作為證據，
    法院審酌該言詞陳述或書面陳述作成時之情況，認為適當者
    ，亦得為證據；當事人、代理人或辯護人於法院調查證據時
    ，知有刑事訴訟法第159條第1項不得為證據之情形，而未於
    言詞辯論終結前聲明異議者，視為有前項之同意，同法第15
    9條之5定有明文。立法意旨在於傳聞證據未經當事人之反對
    詰問予以核實，原則上先予排除。惟若當事人已放棄反對詰
    問權，於審判程序中表明同意該等傳聞證據可作為證據；或
    於言詞辯論終結前未聲明異議，基於尊重當事人對傳聞證據
    之處分權，及證據資料愈豐富，愈有助於真實發見之理念，
    且強化言詞辯論主義，使訴訟程序得以順暢進行，上開傳聞
    證據亦均具有證據能力。查檢察官、被告對於本案卷內相關
    證人之證述、文書卷證資料，有何不得為證據之情形，並未
    於本院言詞辯論終結前聲明異議，且有關本案證人之證述、
    文書卷證資料經本院於審理期日逐一提示、朗讀，並告以要
    旨，檢察官及被告對證據資料均表示無意見，本院審酌相關
    證人證述筆錄製成、文書卷證資料取得，並無證據顯示有何
    違背程序規定情事，依據上揭說明，均應具有證據能力。
三、訊據被告甲○○矢口否認有施用甲基安非他命之犯行，辯稱
    ：其並未施用甲基安非他命，可能是因為服用鼻子過敏藥物
    「永康敏鼻緩釋膠囊」才會驗出毒品反應云云。經查：
  (一)被告因受保護管束，於前述時間至彰化地方法院檢察署採尿
    室採集之尿液，經送詮昕科技股份有限公司以氣相層析質譜
    儀法（GC/MS）檢驗結果，呈甲基安非他命陽性反應，其甲
    基安非他命濃度數值為824ng/ml（高於閾值濃度500ng/ml）
    ；其安非他命濃度數值為393ng/ml（已逾100ng/ml），此有
    彰化地方法院檢察署檢察檢察官執行保護管束指揮書、施用
    毒品犯受保護管束人尿液檢體監管紀錄表、採尿報到編號表
    及詮昕科技股份有限公司濫用藥物尿液檢驗報告各1紙在卷
    可證（參毒偵卷第2至5頁）。而氣相層析質譜儀係目前最常
    採用以測試嫌疑人有無施用毒品之確認方法，蓋在良好的操
    作條件下，以氣相層析質譜儀作藥物及其代謝產物之定性及
    定量分析，將可排除偽陽性之可能，不會有偽陽性反應產生
    ，有行政院衛生署管制藥品管理局92年6月20日管檢字第
    0920004713號函可資參照（司法院印行，法官辦理刑事案件
    參考手冊（一）第172 頁）。是以，被告之尿液經以「氣相
    層析質譜儀」檢驗，甲基安非他命濃度數值達為824ng/ml，
    且本案復無其他證據顯示被告採尿檢驗過程中有何人為疏失
    導致誤判情形存在，上揭尿液檢驗結果之正確性，堪以確認
    。又按常人如未施用毒品，其尿水中當無呈毒品藥物陽性反
    應，倘有施用者，約70%於24小時內自尿中排出，約90%於三
    至四天內排出，因憑尿液中呈甲基安非他命陽性反應，故推
    算施用時間距採尿時間最長可能不會超過4日，見行政院衛
    生署管制藥品管理局93年7月22日管檢字第0930006615號函
    釋甚明（司法院印行，法官辦理刑事案件參考手冊（一）第
    156頁），是被告於上開採尿時間回溯96小時內，確有施用
    甲基安非他命之事實，應堪認定。
  (二)被告雖辯稱可能是因為採尿前有服用鼻子過敏藥物「永康敏
    鼻膠囊」所致云云，並提出「永康敏鼻膠囊」之成份作用說
    明書1紙為證。惟經臺灣彰化地方法院檢察署檢察官將被告
    所提出之上開「永康敏鼻膠囊」成份作用說明書及被告尿液
    檢驗報告函請法務部法醫研究所說明該膠囊之成份是否足以
    造成尿液以氣象層析質普儀（GC/MS）檢驗結果驗出甲基安
    非他命陽性反應，經該所以99年9月10日法醫毒字第
    0990004990號函覆稱：「經檢視來文所附『永康敏鼻膠囊』
    之藥品說明書，其主要成分含假麻黃素（Pseudoephedrine
    ）。Pseudoephedrine其結構與安非他命類成分相似，若經
    人體服用代謝後，其尿液以酵素免疫分析法檢驗可能產生安
    非他命類陽性反應，以氣相層析質譜分析法（GC/MS），不
    會產生甲基安非他命或安非他命陽性反應。」有上開函文在
    卷可稽（參毒偵卷第24頁）。本件被告尿以氣相層析質譜儀
    法（GC/MS）檢驗結果，確呈甲基安非他命陽性反應，已如
    前述，顯見被告上開所辯不實，不足採信。
  (三)被告因施用毒品案件，經本院裁定送觀察、勒戒後，評定有
    繼續施用毒品之傾向，經本院裁定送強制戒治後，經戒治處
    所評定合格，認無繼續戒治之必要，甫於98年8月24日強制
    戒治執行完畢釋放，此有臺灣高等法院被告前案紀錄表在卷
    可參，本案事證明確，被告於強制戒治執行完畢釋放後，5
    年內再犯本件施用第二級毒品之犯行，洵堪認定，應予依法
    論科。
四、按甲基安非他命為毒品危害防制條例第2條第2項第2款所稱
    之第二級毒品，不得非法施用。核被告施用甲基安非他命之
    行為，係犯毒品危害防制條例第10條第2項之施用第二級毒
    品罪。被告施用前持有第二級毒品之低度行為，應為施用之
    高度行為所吸收，不另論罪。爰審酌被告素行不佳，曾有殺
    人、毒品等前科（不構成累犯），並曾因施用毒品經觀察、
    勒戒及強制戒治，仍不知悔改，猶未能深切體認毒品危害己
    身之鉅，及早謀求脫離毒害之道，反而伺機再犯，未見有何
    收斂、警惕之意，無視於毒品對於自身健康之戕害及國家對
    於杜絕毒品犯罪之禁令，自有施以相當時期監禁以促其反省
    之必要，惟施用毒品固戕害個人健康至深，然就他人權益之
    侵害仍屬有限，兼衡其犯罪之動機、目的、手段、智識程度
    及犯後否認犯行之態度等一切情狀，量處如主文所示之刑，
    並諭知易科罰金之折算標準，以示懲儆。
據上論斷，應依刑事訴訟法刑事訴訟法第299條第1項前段，毒品
危害防制條例第10條第2項，刑法第11條前段、第41條第1項前段
，判決如主文。
本案經檢察官劉欣雅到庭執行職務。
中    華    民    國    99    年    10    月    29    日
                      刑事第六庭    法  官  黃玉琪
以上正本證明與原本無異。
如不服本判決，應於收受判決後10日內向本院提出上訴書狀，並
應敘述具體理由；其未敘述上訴理由者，應於上訴期間屆滿後20
日內向本院補提理由書（均須按他造當事人之人數附繕本「切勿
逕送上級法院」）。
中    華    民    國    99    年    10    月    29    日
                                    書記官  黃得翔
附錄本案論罪科刑法條全文：
毒品危害防制條例第10條
施用第一級毒品者，處 6 月以上 5 年以下有期徒刑。
施用第二級毒品者，處 3 年以下有期徒刑。

司法院資訊處製作；財團法人民間司法改革基金會備份。
